【裁判字號】    98,易,4039
【裁判日期】    990120
【裁判案由】    妨害名譽
【裁判全文】
臺灣臺中地方法院刑事判決              98年度易字第4039號
公  訴  人  臺灣臺中地方法院檢察署檢察官
被      告  丁○○
            甲○○
            乙○○
上列被告因妨害名譽案件，經檢察官提起公訴（98年度偵字第26
696 號），本院判決如下：
    主    文
丁○○公然侮辱人，處罰金新臺幣壹萬元，如易服勞役，以新臺
幣壹仟元折算壹日。
甲○○公然侮辱人，處罰金新臺幣壹萬元，如易服勞役，以新臺
幣壹仟元折算壹日。
乙○○公然侮辱人，處拘役貳拾日，如易科罰金，以新臺幣壹仟
元折算壹日。
    犯 罪 事 實
一、丁○○與乙○○為夫妻，甲○○為其媳婦，其等均住在臺中
    市○○區○○路2 段71巷57號房屋，該房屋後側緊鄰臺中市
    西屯區○○巷○ 段71巷63弄巷道，其等因車輛停放巷道之出
    入問題而與住在上開巷道內即臺中市西屯區○○巷○ 段71巷
    63弄1 號房屋之丙○○、己○○夫妻相處不睦。於民國98年
    10月1 日晚間，二家又因細故發生紛爭，丙○○並報警處理
    ，員警戊○○於當日10時10分許前往上開巷道處理時，丁○○、甲○○竟各別基於公然侮辱他人之犯意，分別在其等上
    址住處浴室窗戶及廚房窗戶，面對不特定人得共見共聞之上
    開巷道，各別以臺語「警察是你客兄」、「瘋子」等言語辱
    罵站在巷道之己○○，足以貶損己○○之人格及社會評價，
    而公然侮辱己○○。嗣於翌日（即同年10月2 日）下午5 時
    46分許，乙○○在其上址住處廚房準備晚餐時，由廚房窗戶
    看見丙○○正沿上開巷道步行返家，竟基於公然侮辱他人之
    犯意，面朝該不特定人可共見共聞之巷道，大聲以臺語「垃
    圾、垃圾」辱罵丙○○，足以貶損丙○○之人格及社會評價
    ，而公然侮辱丙○○。
二、案經己○○、丙○○訴由臺中市警察局第六分局報請臺灣臺
    中地方法院檢察署檢察官偵查起訴。
    理    由
壹、證據能力部分：
    按現行刑事訴訟法為保障被告之反對詰問權，排除具有虛偽
    危險性之傳聞證據，以求實體真實之發見，於該法第159 條
    第1 項明定被告以外之人於審判外之言詞或書面陳述，除法
    律有規定者外，不得作為證據。又被告以外之人於審判外之
    陳述，雖不符前4 條之規定（即刑事訴訟法第159 條之1 至
    同條之4 ），而經當事人於審判程序同意作為證據，法院審
    酌該言詞陳述或書面陳述作成時之情況，認為適當者，亦得
    為證據；當事人、代理人或辯護人於法院調查證據時，知有
    第159 條第1 項不得為證據之情形，而未於言詞辯論終結前
    聲明異議者，視為有前項之同意，刑事訴訟法第159 條之5
    定有明文。本件檢察官、被告並未就卷內證據資料之證據能
    力有所爭執，且迄於言詞辯論終結前，均未主張有刑事訴訟
    法第15 9條第1 項不得為證據之情形，是應認已同意卷內證
    據均得作為證據，且經本院審酌後，認無不適當之情形，應
    認本案調查之卷內證據均有證據能力，合先敘明。
貳、實體方面：
一、訊據被告丁○○、甲○○對於上開犯罪事實坦承不諱，核與
    證人即告訴人己○○於警詢、偵查中及證人戊○○警員於偵
    查、本院審理中之證詞（見警卷第9 、10頁、偵查卷第5 、
    6 頁、本院卷第4 頁），大致相符，並有現場照片5 紙在卷
    可憑（見本院卷第10、11頁），足認被告丁○○、甲○○之
    自白與事實相符，堪以採信。是被告丁○○、甲○○上開犯
    行，事證明確，均開認定。
二、訊據被告乙○○固坦承於告訴人丙○○在前揭時間行經上開
    巷道欲返家時，曾出言「垃圾」等語之事實，惟矢口否認有
    何妨害名譽之犯行，辯稱：當時伊在廚房，伊媳婦甲○○在
    客廳，伊要甲○○把客廳的垃圾收到廚房集中，才對甲○○
    說垃圾收一收，伊不是說「垃圾、垃圾」，也不是在辱罵丙○○云云。惟查：
  (一)證人丙○○於98年10月2 日下午5 時46分許，沿臺中市○○
    區○○路2 段71巷63弄巷道返家時，被告乙○○在其住處廚
    房窗戶處，大聲以臺語「垃圾、垃圾」之語辱罵告訴人丙○○之事實，業據告訴人丙○○於警詢、偵查中證述明確（見
    警卷第頁、偵查卷第5 頁），並於本院審理中具結證稱：伊
    從巷子走路回家時，看到被告乙○○站在她家窗口，窗戶是
    打開的，乙○○當著伊的面罵伊「垃圾、垃圾」，雙手插腰
    瞪著伊，伊就問乙○○罵什麼，要伊再說1 次，伊妻子己○○就跑出來，伊要求乙○○道歉，不然要提出告訴，乙○○
    說她只是叫他媳婦倒垃圾，甲○○來到廚房時，手中並未拿
    垃圾，只是把窗戶關起來等語甚詳（見本院卷第26頁），核
    與證人己○○於偵查及本院審理中具結證稱：當時伊在屋內
    ，聽到乙○○叫罵二聲垃圾、垃圾，伊就趕快出門，看到丙○○站在那邊說「你再罵、你再罵」，伊走到丙○○旁邊，
    看到乙○○惡狠狠的瞪著伊二人，之後甲○○就走過來關窗
    戶，手上並未拿東西，丙○○就很生氣的說要告他們等語（
    見本院卷第27頁反面、第28頁），大致相符，參以被告乙○○自承當時確有出言「垃圾」字語，足見證人丙○○、己○○前開證詞，應為真實，堪以採信。
  (二)被告乙○○雖辯稱：當時伊係對伊媳婦甲○○說「垃圾拿去
    倒」，因甲○○在客廳，伊叫她把垃圾收一收，收到廚房，
    隔天早上要出去工作時再拿去外面倒云云，然其所辯核與證
    人甲○○於本院審理具結證稱：當天伊要倒垃圾，要將每層
    樓的垃圾拿到客廳去集中，伊剛好走進到廚房要去收垃圾時
    ，被告乙○○就說「垃圾」二個字，意思是要伊收垃圾，當
    時乙○○是站在洗水槽邊洗東西邊準備晚餐，水槽是面對窗
    戶，窗戶是開著等語（見本院卷第27頁），並不相符，已難
    採信。況證人甲○○證稱被告乙○○正在準備晚餐時，要其
    收取廚房圾垃等情，亦與一般人為避免廚房內之菜葉、廚餘
    等垃圾發臭或滋生蟑螂蚊蟲，而於用完晚膳後方處理廚房內
    圾垃之情不符，可見證人甲○○之證詞，應係迴護被告乙○○之詞，要難採為有利被告乙○○之認定。
  (三)又被告以「垃圾、垃圾」辱罵告訴人丙○○之言語，依社會
    通念，已達足以貶損他人之社會評價及尊嚴，為輕蔑他人、
    使人難堪之詞，顯屬侮辱之言詞無訛。按刑法侮辱罪所謂公
    然，係指不特定多數人得以共見共聞之狀態，不以實際上果
    已共見共聞為必要，但必在事實上有不特定人或多數人得以
    共見或共聞之狀況。又此多數人固指人數眾多，非經相當時
    間分辨，難以計數者而言，惟其人數之計算仍應視該罪之立
    法意旨及實際情形加以認定。本件被告乙○○係在站其住處
    廚房窗戶，朝行經臺中市○○區○○路2 段73巷61弄巷道之
    告訴人丙○○大聲辱罵，而該巷道內尚有其他住戶，且該住
    戶僅有該巷道可供出入乙節，業經證人戊○○警員證述明確
    （見本院卷第24頁反面），是該上開巷道，自屬不特定或多
    數人得以共見共聞之公共場所甚明。被告乙○○朝此巷道大
    聲辱罵告訴人丙○○，使行經該巷道之不特定人可見聞，顯
    已達於「公然」之程度無訛。
  (四)綜上，被告乙○○前開所辯，不足採信。本件事證已臻明確
    ，被告乙○○犯行，洵堪認定。
三、核被告丁○○、甲○○、乙○○所為，均係犯刑法第309 條
    第1 項公然侮辱罪。爰審酌被告3 人與告訴人本為鄰居關係
    ，理應相互忍讓，共同維護居住安寧，卻因細故而與告訴人
    結怨，並辱罵告訴人，未能顧及他人內心難堪與不快之感受
    ，犯後復未與告訴人就民事賠償事宜達成和解，所為實不足
    取，惟念及被告3 人並無前科，素行尚佳，有臺灣高等法院
    被告前案紀錄表在卷可憑，被告丁○○、甲○○犯後均已坦
    承犯行，尚能知錯，而被告乙○○猶飾詞否認，未見悔意，
    及其等之生活狀況、智識程度、犯罪動機、目的、手段、所
    生危害等一切情狀，各量處如主文所示之刑，並斟酌被告等
    本件犯罪情節之輕重，及其等資力、智識程度等情，諭知以
    新臺幣1 千元折算1 日之易服勞役、易科罰金折算標準，以
    示懲儆。
據上論斷，應依刑事訴訟法第284 條之1 、第299 條第1 項前段
，刑法第309 條第1 項、第41條第1 項前段、第42條第3 項，刑
法施行法第1 條之1第1項、第2項前段 ，判決如主文。
本案經檢察官陳信郎到庭執行職務
中    華    民    國    99    年    1     月    20    日
                  刑事第十五庭  法  官  廖純卿
以上正本證明與原本無異。
如不服本判決應於收受判決後10日內向本院提出上訴書狀，並應
敘述具體理由；其未敘述上訴理由者，應於上訴期間屆滿後20日
內向本院補提理由書（均須按他造當事人之人數附繕本）「切勿
逕送上級法院」。
                                書記官  柳寶倫
中    華    民    國    99    年    1     月    20    日
附錄論罪科刑法條
刑法第309條第1項：
公然侮辱人者，處拘役或3百元以下罰金。

司法院資訊處製作；財團法人民間司法改革基金會備份。
